臺灣臺南地方法院刑事判決
111年度金訴字第115號
公  訴  人  臺灣臺南地方檢察署檢察官
被      告  趙芳  



上列被告因違反洗錢防制法等案件，經檢察官提起公訴（110年
度偵字第13711號），本院判決如下：
    主  文
己○犯如附表論罪科刑及沒收欄所示之罪，共伍罪，各處如附表
論罪科刑及沒收欄所示之刑及沒收。應執行有期徒刑玖月，併科
罰金新臺幣參萬元，罰金如易服勞役，以新臺幣壹仟元折算壹日
。沒收部分併執行之。
    事  實
一、己○明知明知社會上詐騙案件層出不窮，詐欺犯罪者常使用
    人頭帳戶作為取得犯罪所得之用，且預見一般人使用他人金
    融帳戶資料，可取得詐欺贓款及掩飾犯行不易遭人追查，主
    觀上亦認識帳戶可作為收受提領詐欺犯罪所得使用，提領後
    會產生遮斷資金流動軌跡以逃避國家追訴處罰之效果。其對
    於將自己帳戶資料供他人使用並提領該帳戶存款之車手雖無
    他人犯罪之確信，但仍以縱若以之犯罪，亦不違反其本意之
    詐欺、洗錢不確定故意，於民國109年12月28日前之某日，
    以不詳方式，提供其所申辦之中國信託商業銀行（以下簡稱
    中國信託）帳號000-000000000000號帳戶資訊予詐欺集團之
    不詳成員。上開詐欺集團成員取得己○所申辦之上開中國信
    託帳戶資訊後，與己○基於詐欺取財及洗錢之犯意聯絡，共
    同意圖為自己不法之所有，由詐欺集團之不詳成員於如附表
    詐欺及洗錢事實欄所示之時間，以如附表詐欺及洗錢事實欄
    所示之方式，對乙○○、甲○○、丁○○、戊○○、丙○○等人施以詐
    術，使渠等因而陷於錯誤，分別匯款、轉帳如附表詐欺及洗
    錢事實欄所示之金額至己○所申辦之上開中國信託帳戶內。
    己○並提領乙○○、甲○○、丁○○、戊○○、丙○○等人匯款、轉帳
    之金額，因而產生遮斷資金流動軌跡以逃避國家追訴處罰之
    效果，掩飾詐欺犯罪所得。
二、案經乙○○、甲○○、丁○○告訴，暨屏東縣政府警察局枋寮分局
    報請臺灣臺南地方檢察署檢察官偵查起訴。
    理  由
一、按被告以外之人於審判外之陳述，雖不符合同法第159條之1
    至第159條之4之規定，但經當事人於審判程序同意作為證據
    ，法院審酌該言詞陳述或書面陳述作成時之情況，認為適當
    者，亦得為證據。當事人、代理人或辯護人於法院調查證據
    時，知有第159條第1項不得為證據之情形，而未於言詞辯論
    終結前聲明異議者，視為有前項之同意，刑事訴訟法第159
    條第1項及第159條之5分別定有明文。本件據以認定事實所
    引用之陳述證據，分別據被告於準備程序中表示對於其證據
    能力無意見，同意有證據能力（本院卷第64至65頁）；及未
    於言詞辯論終結前聲明異議。本院審酌該證據資料作成當時
    之過程、內容、功能等之情況，認為適當，亦查無其他違法
    取證或其他瑕疵等不實之情事，具備合法可信之適當性保障
    ，與本案待證事實間並具有相當之關聯性，以之為本案證據
    尚無不當，復無顯有不可信之情況，認均得採為證據。
二、本件被告雖承認有申辦上開中國信託帳戶及提領上開金額之
    事實，然否認有何共同詐欺取財及洗錢犯行，並辯稱她是去
    貸款而提供身分證及銀行帳戶給對方。她上網查詢，看到有
    人說可以提供貸款，就打電話給對方，對方要她加LINE，她
    們就用LINE聊天。她是有領錢，領錢後她拿去還債，還給當
    舖及她女兒借錢的人。當舖的名字叫做頂安當舖。她不記得
    領的錢拿了多少去還債。除了還錢她沒有將領出來的錢交給
    其他人，她都拿去還債。她的帳戶不是提供給不詳人，是提
    供給貸款公司，她現在想不起來是哪一間公司，好像是新展
    公司，那個帳戶是她來台灣有身分證以後才去開的帳戶。另
    稱帳戶內那些錢有些是朋友匯款的，她之前有借錢給對方，
    對方還錢給她。她的錢都拿去還債了。她不認識乙○○、甲○○
    、丁○○，印象中沒有見過戊○○，但是知道這個人，年紀大概
    4 、50歲，她們只見過一次面，她只記得丙○○是第一個還錢
    給她的人等語。
三、經查：　　
　㈠詐欺集團之不詳成員以如附表詐欺及洗錢事實欄所示之方式
　　對乙○○、甲○○、丁○○、戊○○、丙○○等人施以詐術，使渠等因
    而陷於錯誤，分別匯款、轉帳如附表詐欺及洗錢事實欄所示
    之金額至己○所申辦之上開中國信託帳戶內等情，業據證人
    即告訴人乙○○於警詢及偵查中、證人即告訴人甲○○於偵查中
    、證人即告訴人丁○○於偵查及本院審理中、證人即被害人丙○○於警詢中供述在卷，及被害人戊○○111年2月21日公務電話
    紀錄（本院卷第43頁)、被害人戊○○111年3月1日陳報狀（本
    院卷第53至54頁)、被害人丙○○111年2月21日公務電話紀錄
    （本院卷第41至42頁）各1份、新北市政府警察局刑事警察
    大隊110年12月16日新北警刑一字第1104528016號函暨公務
    電話紀錄簿、電話通聯紀錄1份（偵卷第107至111頁)可憑；
    並有證人即告訴人乙○○提出之郵政跨行匯款申請書（偵卷第
    65頁）、證人即告訴人甲○○之彰化銀行匯款申請書影本（偵
    卷第103頁）、證人即被害人戊○○之新光銀行國內匯款申請
    書影本（偵卷第91頁）、證人即被害人丙○○之郵政跨行匯款
    申請書影本（偵卷第85頁）各1紙、上開中國信託帳戶之客
    戶基本資料、存款交易明細、自動化交易LOG資料-財金交易
    明細1份（警卷第56至59頁、偵卷第23至27頁）附卷可以佐
    證。足認乙○○、甲○○、丁○○、戊○○、丙○○等人確實有遭不詳
    人詐欺而匯款、轉帳至被告己○所開立之上開中國信託帳戶
    之事實。
　㈡上開中國信託帳戶係被告己○所開立，及被告有提領乙○○、甲○○、丁○○、戊○○、丙○○等人匯款、轉帳至己○所申辦之上開
    中國信託帳戶內金額之事實，業據被告於警詢、偵查及本院
    審理時供明在卷。被告於偵查（偵卷第18頁
　　、154頁）及本院審理（本院卷第116至117頁）中均供稱有
    提領上開金額之事實；且依卷附上開中國信託帳戶交易明細
    所載，其提領方式係操作自動櫃員機（ATM）提領現金（偵
    卷第23至25頁），顯需使用提款卡；而被告於偵查（偵卷第
    18頁、36頁）及本院審理（本院卷第116至117頁）中亦均供
    稱上開中國信託帳戶存摺及提款卡係由她保管。其於本院審
    理中並供稱她沒有將存摺及提款卡交給別人（本院卷第117
    頁），於偵查中開庭時亦當庭提出其保管之上開中國信託帳
    戶存摺及提款卡（偵卷第36頁）。足認乙○○、甲○○、丁○○、
    戊○○、丙○○等人匯款、轉帳至被告己○所開立之上開中國信
    託帳戶之金額，確係被告使用保管中之提款卡操作自動櫃員
    機提領。
  ㈢被告於本院準備程序中雖稱上開金額有些是朋友還錢的（本
    院卷第62頁），她之前有借錢給他們，他們還錢給她（本院
    卷第66頁）云云。
    　　然被告於警詢中供稱可能是匯錯人，希望警方趕快處理
    （警卷第10頁）；於本院準備程序中供稱他不認識乙○○、甲○○、丁○○，印象中沒有見過戊○○，但是知道這個人，年紀大
    概4 、50歲，只見過一次面。記得丙○○是第一個還錢給她的
    人，她不清楚丙○○幾歲。以上這些人長什麼樣子她不清楚。
    因為之前她有借錢給他們，所以他們還錢給她。她是基於朋
    友的信用借錢給他們（本院卷第65至66頁）。其後，因告訴
    人丁○○於準備程序將結束時到庭，當庭指稱她並不認識被告
    ，亦沒有向被告借過錢（本院卷第69頁），被告竟要求看告
    訴人丁○○之身分證，並稱因為當時是看身分證才會借錢是基
    於朋友的信用才借錢（本院卷第69頁）。由被告於警詢中所
    稱匯款者可能是匯錯人，及準備序中所述與本案告訴人、被
    害人並非熟稔，參諸本案告訴人、被害人均稱係被詐欺後才
    轉帳、匯款至被告所開立之上開中國信託帳戶。本案告訴人
    、被害人轉帳、匯款之上開金額，應非向被告借貸後之清償
    借款，而係被詐欺後陷於錯誤而轉帳、匯款至上開帳戶。
  ㈣被告雖另稱她是去貸款而提供身分證及銀行帳戶給對方。她
    上網查詢，看到有人說可以提供貸款，就打電話給對方，對
    方要她加LINE，她們就用LINE聊天。她是有領錢，領錢後她
    拿去還債，還給當舖及她女兒借錢的人。當舖的名字叫做頂
    安當舖。她不記得領的錢拿了多少去還債。除了還錢她沒有
    將領出來的錢交給其他人，她都拿去還債。她的帳戶不是提
    供給不詳人，是提供給貸款公司，她現在想不起來是哪一間
    公司，好像是新展公司（本院卷第60至61頁）云云。
　　    依被告於偵查中所提出其與「新展理財顧問有限公司」
　  、「貸款專員鄭雅慕」之通訊軟體LINE對話紀錄所示，被告
　  於1月15日8時56分傳送其上開中國信託存帳戶存摺相片予
　　「新展理財顧問有限公司」（偵卷第43頁），其後「新展理
　　財顧問有限公司」要求被告重拍，不可以切到邊，整本都要
　　入鏡（偵卷第43頁），被告表示正在上班，要下午5點多才
    下班，只能等下班回到家再拍（偵卷第45頁）。然在110年1
    月15日下午5時之前，本案告訴人乙○○、丁○○、及被害人戊○○、丙○○已匯款、轉帳至上開中國信託帳戶，被告亦已開始
    提領匯款及轉帳金額。又被告於1月21日仍在與「貸款專員
    鄭雅慕」聯絡填寫貸款資料（偵卷第51頁），並於1月22日
    向「貸款專員鄭雅慕」表示「抱歉！我目前有點事暫時不能
    申請（貸款），我中國信託銀行從昨天起暫時被凍結，我目
    前還在查原因」（偵卷第55頁）。足見迄本案發生後，被告
    仍尚未與其於偵查中所主張之「新展理財顧問有限公司」、
    「貸款專員鄭雅慕」完成交付帳戶資料之程序。是被告上開
    所辯，亦不足採。
　㈤本件依現存之證據，尚無從認定被告係附表詐欺及洗錢事實
    所載對告訴人、被害人實施詐術之詐欺集團不詳成員。惟由
    該詐欺集團不詳成員知悉被告之上開中國信託帳戶帳號，且
    與被告有信任關係，信賴被告提領所詐取之金錢，確保其耗
    費精神所詐取之金錢不致由他人取得，足認被告應與詐欺集
    團不詳成員有犯意聯絡、行為分擔。
　      被告年近5旬，於本院供稱其教育程度為大陸地區高中
    畢業，並非無社會經驗之人，竟任意將上開中國信託帳戶資
    訊提供予不詳人容任其使用，且進而親自提款。事後杜撰係
    朋友還款、向新展公司借貸以規避責任。其顯已預見一般人
    取得他人金融帳戶，可用以取得詐欺贓款及掩飾犯行不易遭
    人追查，且主觀上認識帳戶可作為收受提領詐欺犯罪所得使
    用，他人提領後會產生遮斷資金流動軌跡以逃避國家追訴處
    罰之效果，卻以縱若有人持以犯罪，亦不違反其本意而容認
    不詳人使用上開帳戶，並親自提領帳戶內之金額，顯有共同
    詐欺、洗錢之犯行。
  　　　從而，被告上開所辯，尚不足採，本件事證明確，被告
　　犯行堪予認定。
四、論罪科刑
  ㈠核被告所為，均係犯刑法第339條第1項之詐欺取財罪及洗錢
    防制法第14條第1項之一般洗錢罪。被告與詐欺集團之不詳
    成員間有犯意聯絡、行為分擔，均為共同正犯。
　㈡被告以一行為，犯詐欺取財罪及一般洗錢罪2罪名，均為想像
    競合犯，各應從一重之一般洗錢罪論處。被告與詐欺集團不
    詳成員共犯如附表所示5次洗錢罪，犯意各別，行為亦殊，
    應分論併罰。
　㈢另起訴書雖未載如附表編號5詐欺及洗錢事實欄所示被害人丙○○於109年12月28日上午10時許匯款5萬元；於110年1月11日
    15時18分許匯款3萬元至己○所開立之上開中國信託帳戶之事
    實，惟此部分與原起訴部分（被害人丙○○於110年1月15日15
    時12分許匯款2萬元至己○所開立之上開中國信託帳戶，並由
    被告提領。）有實質上一罪之關係，為起訴效力所及，本院
    自得併予審酌。
  ㈣爰審酌被告之品行；明知現今社會詐欺犯罪層出不窮，仍提
    供其帳戶供詐欺集團使用，並親自提領帳戶金額，助長現今
    社會日益嚴重之向不特定人隨機詐欺犯罪型態，並因此增加
    被害人事後向幕後詐欺集團成員追償及刑事犯罪偵查之困難
    ；事後尚未與告訴人、被害人達成和解，賠償告訴人、被害
    人損害；並審酌本件被害人之人數、詐騙之金額、僅使用1
    個帳戶等犯罪情節、手段、所生損害，兼衡被告犯罪後態度
    及其於本院自陳其教育程度為大陸高中畢業，有2女兒，其
    中1個尚未成年，現在從事家庭打掃工作等智識程度、家庭
    生活狀況等一切情狀，量處如主文所示之刑及併科罰金，並
    定其應執行刑及諭知罰金易服勞役之折算標準。
五、沒收　　
　　    本件被告所提領如附表編號1至5所示之5萬6500元、4萬
　　3000元、5萬元、9萬7000元、10萬元，均係被告因本件詐欺
    犯罪所得之財物，且被告於偵查及本院審理中均供稱其僅係
    持以清償債務（偵卷第18頁、154頁、本院卷第116頁、117
    頁），並未交付他人，爰均應依刑法第38條之1第1項前段規
    定宣告沒收之，於全部或一部不能沒收或不宜執行沒收時，
    依刑法第38條之1第3項規定追徵其價額。
六、據上論斷，應依刑事訴訟法第299條第1項前段，洗錢防制法
    第14條第1項，刑法第11條前段、第28條、第339條第1項、
    第55條、第38條之1第1項前段、第3項、第42條第3項前段、
    第51條第5款、第7款，刑法施行法第1條之1，判決如主文。
本案經檢察官蔡宗聖提起公訴；檢察官吳惠娟到庭執行職務。
中　　華　　民　　國　　111 　年　　7 　　月　　21　　日
                    刑事第一庭審判長法　官  梁淑美
　　　　　　　　　　
                                    法  官  陳品謙

                                    法  官  鄭文祺
以上正本證明與原本無異。
如不服本判決應於收受本判決後20日內向本院提出上訴書狀，並
應敘述具體理由。其未敘述上訴理由者，應於上訴期間屆滿後20
日內向本院補提理由書狀（均須按他造當事人之人數附繕本）「
切勿逕送上級法院」。 
　　　　　　　　　　　　　　　　　 書記官　黃政偉　　　
中　　華　　民　　國　　111 　年　　7 　　月　　22　　日
附表：
編號 詐欺及洗錢事實 論罪科刑及沒收   1   詐欺集團之不詳成員於109年11月24日自稱係在索馬里執行維和任務之美國陸軍軍醫「Sharon Kesh」，並在網路上與乙○○結識。其後，「 Sharon Kesh」以通訊軟體LINE向乙○○佯稱要至臺灣與乙○○同住，且有一個裝有現金及退休文件物品要乙○○簽收，但需將運費匯至指定帳戶云云，使乙○○因而陷於錯誤，於110年1月15日中午12時33分許，在桃園府前郵局（桃園市桃園區縣○路000號）匯款新臺幣（下同）5萬6500元至己○所開立之上開中國信託帳戶。己○隨即於同年月15日至17日提領上開匯款金額（含丁○○轉帳及戊○○、丙○○匯入部分）。  己○共同犯洗錢防制法第十四條第一項之洗錢罪，處有期徒刑肆月，併科罰金新臺幣壹萬元，罰金如易服勞役，以新臺幣壹仟元折算壹日。 未扣案之己○犯罪所得新臺幣伍萬陸仟伍佰元沒收之，於全部或一部不能沒收或不宜執行沒收時，追徵其價額。   2 詐欺集團之不詳成員於110年1月20日前某日，在網路上與甲○○結識，並以通訊軟體LINE、臉書相互聯絡。其後，詐欺集團之不詳成員向甲○○佯稱其生活很困難，需要借錢，過陣子就償還云云，使甲○○因而陷於錯誤，於110年1月20日上午9時47分許，在彰化商業銀行虎尾分行匯款4萬3000元至己○所開立之上開中國信託帳戶。己○隨即於同日17時23分提領上開匯款金額。  己○共同犯洗錢防制法第十四條第一項之洗錢罪，處有期徒刑肆月，併科罰金新臺幣壹萬元，罰金如易服勞役，以新臺幣壹仟元折算壹日。 未扣案之己○犯罪所得新臺幣肆萬參仟元沒收之，於全部或一部不能沒收或不宜執行沒收時，追徵其價額。   3 詐欺集團之不詳成員以暱稱 「Guijie」於110年1月15日 前某日，在網路上與丁○○ 結識，並以通訊軟體LINE聯 絡。其後，暱稱「Guijie」 之詐欺集團不詳成員向丁○ ○佯稱要寄一個包裹給丁○ ○，需要匯款至指定帳戶云 云，使丁○○因而陷於錯誤 ，先後於110年1月14日上午1 1時46分許，使用自動櫃員機 轉帳3萬元；於同年月15日上 午11時14分（起訴書誤植為 凌晨1時55分）轉帳2萬元至 己○所開立之上開中國信託 帳戶。己○隨即先後於同年 月14日凌晨1時55分；及同年 月15日至17日提領上開轉帳 金額（同年月15日至17日提 領部分，包含乙○○、戊○ ○、丙○○匯入部分）。  己○共同犯洗錢防制法第十四條第一項之洗錢罪，處有期徒刑肆月，併科罰金新臺幣壹萬元，罰金如易服勞役，以新臺幣壹仟元折算壹日。 未扣案之己○犯罪所得新臺幣伍萬元沒收之，於全部或一部不能沒收或不宜執行沒收時，追徵其價額。   4 詐欺集團之不詳成員自稱係 石油鑽井承包商「張先生」 ，並於109年10月中旬在網路 上與戊○○結識。其後，「 張先生」向戊○○佯稱機具 損壞，欲向戊○○借錢，其 工程完成即可退休回臺灣並 償還借款云云，使戊○○因 而陷於錯誤，於110年1月15 日（起訴書誤植為1月20日） 13時19分匯款9萬7000元至己 ○所開立之上開中國信託帳 戶。己○隨即於同年月15日 至17日提領上開轉帳金額（ 含丁○○轉帳及乙○○、戊 ○○、丙○○匯入部分）。  己○共同犯洗錢防制法第十四條第一項之洗錢罪，處有期徒刑伍月，併科罰金新臺幣壹萬元，罰金如易服勞役，以新臺幣壹仟元折算壹日。 未扣案之己○犯罪所得新臺幣玖萬柒仟元沒收之，於全部或一部不能沒收或不宜執行沒收時，追徵其價額。   5 詐欺集團之不詳成員自稱係 「台南人」的醫生，並在網 路上與丙○○結識。其後， 自稱係「台南人」的醫生向 丙○○佯稱沒錢購買機票， 請丙○○匯款給他云云，使 丙○○因而陷於錯誤，先後 於109年12月28日上午10時許 匯款5萬元；於110年1月11日 15時18分許匯款3萬元；於11 0年1月15日15時12分許匯款2 萬元至己○所開立之上開中 國信託帳戶。己○隨即於109 年12月28日至29日、110年1 月11日16時7分、110年1月15 日至17日提領上開匯款金額 （109年12月28日至29日提領 部分，包含不詳人現金存入 部分；110年1月15日至17日 提領部分，包含丁○○轉帳 及乙○○、戊○○匯入部分 ）。  己○共同犯洗錢防制法第十四條第一項之洗錢罪，處有期徒刑伍月，併科罰金新臺幣壹萬元，罰金如易服勞役，以新臺幣壹仟元折算壹日。 未扣案之己○犯罪所得新臺幣拾萬元沒收之，於全部或一部不能沒收或不宜執行沒收時，追徵其價額。 

附錄本判決論罪科刑法條全文：
洗錢防制法第14條
有第二條各款所列洗錢行為者，處7年以下有期徒刑，併科新臺
幣5百萬元以下罰金。
前項之未遂犯罰之。
前二項情形，不得科以超過其特定犯罪所定最重本刑之刑。
刑法第339條
意圖為自己或第三人不法之所有，以詐術使人將本人或第三人之
物交付者，處五年以下有期徒刑、拘役或科或併科五十萬元以下
罰金。
以前項方法得財產上不法之利益或使第三人得之者，亦同。
前二項之未遂犯罰之。